【裁判字號】    97,裁,478
【裁判日期】    970117
【裁判案由】    有關土地事務
【裁判全文】
最  高  行  政  法  院  裁  定
                                     97年度裁字第00478號
上  訴  人  甲○○
即被選定人（選定人如附表所載）
            乙  ○
被 上訴 人  宜蘭縣政府
代  表  人  丙○○
上列當事人間有關土地事務事件，上訴人對於中華民國96年7月5
日臺北高等行政法院95年度訴字第4073號判決，提起上訴，本院
裁定如下：
    主  文
上訴駁回。
上訴審訴訟費用由上訴人負擔。
    理  由
一、按對於高等行政法院判決之上訴，非以其違背法令為理由，
    不得為之，行政訴訟法第242條定有明文。依同法第243條第
    1項規定，判決不適用法規或適用不當者，為違背法令；而
    判決有同條第2項所列各款情形之一者，為當然違背法令。
    是當事人對於高等行政法院判決上訴，如依行政訴訟法第24
    3條第1項規定，以高等行政法院判決有不適用法規或適用不
    當為理由時，其上訴狀或理由書應有具體之指摘，並揭示該
    法規之條項或其內容；若係成文法以外之法則，應揭示該法
    則之旨趣；倘為司法院解釋或本院之判例，則應揭示該判解
    之字號或其內容。如以行政訴訟法第243條第2項所列各款情
    形為理由時，其上訴狀或理由書，應揭示合於該條項各款之
    事實。上訴狀或理由書如未依此項方法表明者，即難認為已
    對高等行政法院判決之違背法令有具體之指摘，其上訴自難
    認為合法。
二、本件上訴人對於高等行政法院判決上訴，係以：(一)被上訴人
    民國88年9月13日88府社合字第102934號函及92年4月14日府
    民禮字第0920044480號函，係被上訴人就系爭開發案指示下
    級單位應配合辦理事項，均屬行政機關內部行政指示，並未
    對外及懷恩開發股份有限公司（下稱懷恩公司）產生直接之
    效果，非屬行政處分。(二)懷恩公司既未取得興辦事業計劃核
    准文件之特許行政處分，則被上訴人核准系爭地目變更及核
    發建造執照之行政處分，明顯違反土地使用管制規則第28條
    及第30條規定。(三)懷恩公司既係以上開非行政處分之函示申
    請地目變更及核發建照執照，其顯係以詐欺方式，對重要事
    項提供不正確資料致被上訴人作成違法之行政處分，自無信
    賴保護原則之適用。(四)依原審反面意旨推論可得88年9月13
    日88府社合字第102934號函及92年4月14日府民禮字地09200
    44480號函為核准殯葬事業之行政處分者，上開二函示所列
    各款即為核發系爭建照執照處分之「附款」。懷恩公司未履
    行上開各條款，且因逾期未實際開工，致系爭建照執照依建
    築法第54條規定而失效，自無主張「不可歸責」之餘地。(五)
    被上訴人於原審所提出之「施工計劃書」係懷恩公司臨訟事
    後補具，其內容並無任何預定進度，足見其施工計劃書要式
    要件仍為不備，原判決遽認「懷恩公司已提出施工計劃書」
    乙節，其判決自有不適用宜蘭縣建築管理自治條例第39條第
    3款之違法，且亦有應調查之證據未予調查之違法，原判決
    應予廢棄等語，為其理由。本院經核其上訴理由狀所載內容
    ，係就原審取捨證據、認定事實之職權行使，指摘其為不當
    ，並就原審已論斷者，泛言未論斷，或就原審所為論斷，泛
    言其論斷矛盾，而非具體說明其有何不適用法規或適用法規
    不當之情形，並揭示該法規之條項或其內容，及合於行政訴
    訟法第243條第2項所列各款之事實，難認對該判決之如何違
    背法令已有具體之指摘。依首揭說明，應認其上訴為不合法
    。
三、據上論結，本件上訴為不合法，依行政訴訟法第249條第1項
    前段、第104條、民事訴訟法第95條、第78條、第85條第1項
    前段，裁定如主文。
中    華    民    國    97    年    1     月    17    日
                    最高行政法院第二庭
                        審判長法官  高  啟  燦
                              法官  鄭  忠  仁
                              法官  黃  合  文
                              法官  廖  宏  明
                              法官  楊  惠  欽
以  上  正  本  證  明  與  原  本  無  異
中    華    民    國    97    年    1     月    18    日
                              書記官  邱  彰  德
附  表
選  定  人  簡泗川    住臺灣省宜蘭縣冬山鄉○○○路137號
            黃鉦淮    住同上鄉○○○路15號
            劉木田    住同上鄉○○○路190巷13號
            康阿拱    住同上鄉○○○路123號
            陳立    住同上鄉○○路85之3號
            簡旺秋    住同上鄉○○路62號
            康錦成    住同上鄉○○○路123號
            廖國鐘    住同上路129號
            廖國欽    住同上鄉○○路5號


司法院資訊處製作；財團法人民間司法改革基金會備份。
